臺灣臺中地方法院刑事判決　　　　　　　96年度易字第1490號
公　訴　人　臺灣臺中地方法院檢察署檢察官
被　　　告　甲○○
選任辯護人　謝文田律師
上列被告因侵占案件，經檢察官提起公訴（96年度偵緝字第366
號），本院判決如下：
    主    文
甲○○無罪。
    理    由
一、公訴意旨係以：被告甲○○於民國九十三年底，受戊○○之
    委託，交付發票人為羅東來、票面金額為新臺幣（下同）十
    五萬元、發票日為九十三年十二月三十日、票號為TA000000
    0號之支票（下稱系爭支票）與乙○○，詎甲○○竟意圖為
    自己不法之所有，於不詳時間，將系爭支票侵占入己。因認
    被告涉犯刑法第三百三十五條第一項之侵占罪嫌。
二、按犯罪事實應依證據認定之，無證據不得認定犯罪事實；不
    能證明被告犯罪者，應諭知無罪之判決，刑事訴訟法第一百
    五十四條第二項、第三百零一條第一項分別定有明文。又刑
    事訴訟法第一百六十一條已於民國九十一年二月八日修正公
    布，其第一項規定：檢察官就被告犯罪事實，應負舉證責任
    ，並指出證明之方法。因此，檢察官對於起訴之犯罪事實，
    應負提出證據及說服之實質舉證責任。倘其所提出之證據，
    不足為被告有罪之積極證明，或其指出證明之方法，無從說
    服法院以形成被告有罪之心證，基於無罪推定之原則，自應
    為被告無罪判決之諭知，最高法院著有九十二年臺上字第一
    二八號判例可資參照。
三、公訴人認被告涉犯上開侵占罪嫌，主要係以下列各點為論據
    ：(1)被告坦承有收受爭系支票，且未將之交付與乙○○。(2)
    被告侵占系爭支票之犯罪事實，業據告訴人戊○○及其父丁○○指證綦詳，且有系爭支票影本在卷可佐。(3)偵查中被告
    經通緝到案後，即於九十六年一月十六日與戊○○洽談和解
    ，並簽發票面金額十五萬元之同額本票與戊○○，有該紙本
    票影本在卷可憑，足徵被告有侵占系爭支票之行為。
四、訊據被告堅決否認有侵占爭系支票之犯行，辯稱：當初是丁○○委託伊向丙○○購買土地，伊乃將系爭支票交與丙○○
    ，作為支付土地價金之前款等語。
五、經查：
（一）本案固經告訴人戊○○於偵審中迭次指證稱：被告於九十
      三年底，未依其所託，交付系爭支票與台林木材行老闆充
      作貨款，而將之侵吞入己，致台林木材行老闆事後向其追
      討貨款，其始知悉系爭支票遭被告侵占云云；證人即告訴
      人戊○○之父丁○○於本院審理時亦證稱：系爭支票係其
      於九十三年底交與被告，其當時係託被告順路將系爭支票
      交付台林木材行老闆作為貨款，後來台林木材行老闆有說
      被告未將系爭支票交給他。其並非交付系爭支票與被告作
      為購買土地之款項，其未曾委託被告向丙○○購地，名下
      亦無移轉自丙○○之土地云云。然查，被告取得系爭支票
      後，係將之交付予丙○○，作為丁○○於九十四年九月五
      日向丙○○買受南投縣草屯鎮○○段雙冬小段64-12地號
      土地之部分價款，丙○○嗣再持系爭支票向己○○調借現
      金等事實，業經證人丙○○於本院審理時結證明確，且觀
      之卷附系爭支票影本，背面確有丙○○、己○○之背書，
      此外並有南投縣草屯地政事務所九十六年九月二十八日草
      地一字第0960007200號函附之上開地號土地之過戶異動資
      料、第一商業銀行豐原分行九十六年七月二十四日一豐原
      字第90085號函、華南商業銀行南投分行九十六年八月二
      十七日96華投存字第297號函在卷可憑。被告若有意侵占
      系爭支票，當會為自己之利益兌領或處分系爭支票，焉有
      可能將之充作丁○○之購地款而交付丙○○？故被告前開
      所辯確有所據，尚難逕依告訴人戊○○與其父丁○○之片
      面指證，為不利被告之認定。
（二）證人即台林木材行老闆乙○○於本院審理時亦結證稱：於
      九十六年十一月十四日庭期前，從未曾與戊○○、丁○○
      談過渠等所述被告侵占託交貨款支票之事等語。可見丁○○、戊○○父子前述渠等經由乙○○方面得知被告未依所
      託交付系爭支票一節，與事實不符。
（三）至於本案偵查中被告雖有簽發一紙票面金額十五萬元之本
      票交與告訴人戊○○，並於審理中當庭給付票款與戊○○
      ，惟被告業否認係因侵占系爭支票而簽發上開本票並給付
      票款與戊○○，且戊○○於本院行準備程序時，亦陳明其
      與被告另有金錢往來，被告積欠其好幾筆款項，故不知被
      告簽發上開十五萬元本票是要用以清償何筆債務等語。況
      如前述，被告確係將系爭支票用作支付丁○○向丙○○購
      地之價款，自難以被告有上開簽發本票與戊○○之行為，
      即認其前有侵占系爭支票之舉。被告縱有積欠告訴人其他
      債務之事實，亦屬民事糾葛，而與侵占罪成立與否無涉。
六、綜上所述，本件依檢察官提出之證據及其指出之證明方法，
    尚不足使本院就被告確有侵占系爭支票之事實，形成確切無
    可懷疑之心證。此外，本院復查無其他積極證據足以證明被
    告確有公訴人所指犯行，不能證明被告犯罪，依法應為無罪
    之諭知。
據上論斷，應依刑事訴訟法第三百零一條第一項，判決如主文。
中　　華　　民　　國　　96　　年　　11　　月　　28　　日
                  刑事第十二庭  審判長法  官  莊深淵
                                      法  官  廖慧如
                                      法  官  蔡建興
以上正本證明與原本無異。
如不服本判決，應於收受送達後10日內向本院提出上訴書狀（應
敘述具體理由並附繕本）。
上訴書狀如未敘述理由，應於上訴期間屆滿後20日內補提理由書
狀於本院。（應敘述具體理由並附繕本）。
                                      書記官  黃英寬
中　　華　　民　　國　　96　　年　　11　　月　　28　　日
